【裁判字號】    97,簡上,1103
【裁判日期】    980227
【裁判案由】    傷害等
【裁判全文】
臺灣高雄地方法院刑事判決            97年度簡上字第1103號
上  訴  人
即  被  告  丙○○
            甲○○
上列上訴人因傷害等案件，不服本院高雄簡易庭於中華民國97年
10月31日所為之97年度審簡字第4514號第一審判決（聲請簡易判
決處刑案號：臺灣高雄地方法院檢察署97年度偵字第10406 號）
，提起上訴，本院管轄之第二審合議庭判決如下：
    主  文
上訴駁回。
    事  實
一、丙○○前因妨害自由案件，經本院以91年度訴字第3270號判
    處有期徒刑3 月，嗣經駁回上訴確定，於民國92年10月1 日
    執行完畢，猶不知悔悛。丙○○於96年12月31日19時許，在
    高雄縣仁武鄉○○路博愛巷2 弄23號住處前，因細故與甲○○產生糾紛，甲○○遂偕同蘇靜慧、丁○○（2 人皆另為不
    起訴處分）及另2 名姓名年籍不詳之成年男子前往理論，丙○○竟基於傷害及毀損之犯意，徒手毆打甲○○，致甲○○
    受有下唇內裡挫傷、右手挫傷瘀血腫痛、右髖挫傷腫痛、左
    頭部挫傷等傷害，並持木椅丟擲謝芙蓉所有而由甲○○管理
    使用之車號8490-XB 自小客車，致該車之後視鏡處毀損（原
    審贅載板金之語，應予更正），足以生損害於甲○○。甲○○亦於上開時、地與2 名姓名年籍不詳之成年男子共同基於
    傷害之犯意，由其中1 名男子手持球棒、甲○○手持椅子、
    另1 名男子以徒手之方式毆打丙○○，致丙○○受有左手第
    1 指血腫、右手擦傷、雙手臂挫傷、背部擦傷、前額挫傷等
    傷害。
二、案經丙○○、甲○○分別訴由高雄縣政府警察局仁武分局報
    請臺灣高雄地方法院檢察署檢察官偵查後聲請以簡易判決處
    刑。
    理  由
甲、證據能力部分：
    被告以外之人於審判外之陳述，雖不符刑事訴訟法第159條
    之1至第159條之4之規定，而經當事人於審判程序同意作為
    證據，法院審酌該言詞陳述或書面陳述作成時之情況，認為
    適當者，亦得為證據，刑事訴訟法第159條之5第1項定有明
    文。上訴人即被告（下稱被告）丙○○、甲○○及檢察官對
    於本判決所引用之審判外陳述之證據能力，於本院準備程序
    時，表示同意作為本案證據使用，茲審酌該等言詞陳述作成
    時之情況，並無非法取供或不宜作為證據之情事，爰依上開
    規定作為本案證據使用。
乙、實體部分
壹、被告丙○○部分：
    訊據被告丙○○矢口否認有何傷害及毀損之犯行，辯稱：我
    沒有打甲○○，只因她推我兩下，我才推她一下，我不知道
    她身上傷何來，當時是一名男子持球棒打我，甲○○拿椅子
    打我背部，我有拿木椅丟甲○○駕駛之車號8490-XB 自小客
    車，但沒有丟到云云。經查：
一、被告固以前詞置辯，惟參諸其於警詢中供陳：我只有以雙手
    撥開反擊，甲○○有點受傷，受傷部位在手，我有拿出椅子
    要與對方對打，然後有人開著車子要衝撞我及我父親，這時
    我就拿椅子砸對方的車子，我有用椅子砸對方的車子，我不
    知道車子有無損害云云（見警卷第2 至4 頁），核與其所辯
    只推她一下，不知道她身上傷何來，且未丟到車子之語有別
    ，已難認其所辯為可採。佐以證人丁○○於警詢之陳述及偵
    訊、本院審理時結證稱：當時我看到甲○○被丙○○用手打
    她的臉部，丙○○不知道拿甚麼東西砸到甲○○車子右照後
    鏡的方向及車窗邊；丙○○動手打甲○○，結果他們2 人就
    打起來，丙○○打到甲○○的腰；車子的旁邊被砸，鏡子也
    壞了等語（見警卷第31、32頁、偵卷第12頁、本院第88頁）
    ，另證人戊○○於本院審理時亦結證稱：丙○○被打時有反
    擊，他們打在一起等語（見本院卷第90、92頁），是被告丙○○抗辯並未毆打甲○○，不知她身上傷何來，且未丟到車
    子云云，顯係卸責之詞，不足採信。
二、被告丙○○因告訴人甲○○等人於上開時、地前往理論而發
    生肢體衝突，被告丙○○以徒手之方式毆打告訴人甲○○，
    致告訴人甲○○受有下唇內裡挫傷、右手挫傷瘀血腫痛、右
    髖挫傷腫痛、左頭部挫傷等傷害，並持木椅丟擲謝芙蓉所有
    而由被告即告訴人甲○○管理使用之車號8490-X B自小客車
    ，致該車之後視鏡處毀損等情，業據證人即告訴人甲○○於
    警詢之指述及偵訊、本院審理時結證綦詳，核與證人丁○○
    於警詢陳述及偵訊、本院審理時結證大致相符，並有告訴人
    甲○○前往高雄市立民生醫院、五塊厝外內科醫院治療之診
    斷證明書各乙份及照片4 幀（見警卷第20至22頁、偵卷第23
    頁）在卷可憑，而觀諸該診斷證明書所載之傷勢分佈情形及
    照片所示之車損位置亦與證人甲○○、丁○○證述被告丙○○傷害告訴人甲○○之身體部位及丟擲木椅造成8490-XB 自
    小客車損壞位置大致相符，復有有信汽車修護廠估價單及警
    詢時拍攝之車損照片4 幀附卷供佐，益徵證人甲○○、丁○○上開證詞確與事實相符。故足認被告丙○○確有以上開方
    式毆打告訴人甲○○成傷及毀損上開車輛之行為無誤。
三、至證人乙○○雖於本院審理證稱：甲○○開車要撞丙○○，
    後來丙○○要拿椅子丟甲○○車子，因車子已開遠，沒有丟
    到車子等語（見本院卷第94頁）。然依被告丙○○於警詢之
    陳述內容，被告丙○○並未否認持椅子砸甲○○所駕駛車輛
    ，且其係稱已在車輛衝撞前就持椅子要與對方對打，而非車
    輛衝撞後才去拿椅子，故證人乙○○證述丙○○拿椅子係在
    甲○○開車要撞丙○○之後，與被告丙○○所述情節不符（
    見本院卷第93、94頁），證人乙○○上開所述是否真實實值
    懷疑，其所述自難作為被告丙○○有利之認定。是證人乙○○之證述內容，不足以動搖本院基於前開積極證據所認定之
    事實，而難為有利被告丙○○認定之佐憑，附此敘明。
四、綜上所述，本案被告丙○○傷害告訴人甲○○及毀損之犯行
    ，事證明確，應依法論罪科刑。
貳、被告甲○○部分：
    訊據被告甲○○固坦承於上開時、地與告訴人丙○○發生肢
    體衝突，然矢口否認有何共同傷害犯行，辯稱：是丙○○衝
    出來打人，我有推丙○○，但我沒有打他，跟我去的兩名男
    子我不知道有沒有打丙○○云云。經查：
一、被告雖以前詞置辯，惟證人丙○○於警詢之指述及偵查、本
    院審理時結證稱：當時是一名男子持球棒打我，甲○○拿椅
    子打我背部，其他人徒手打我（見警卷第2 頁、偵卷第11、
    12頁、本院卷第80、81頁），又證人戊○○於偵查、本院審
    理時結證稱：我看到乙○○被一個男的勒住脖子，被告甲○○還有另一名男子打被告丙○○，被告甲○○拿椅子打被告
    丙○○等語（見偵卷第28、29頁、本院卷第90至92頁），另
    證人乙○○於本院審理時亦結證稱；有1 名男子持球棒衝過
    來，我被1 名男子勒住脖子，當我掙脫要去勸阻時，被告甲○○拿一個椅子打丙○○，我就搶下那把椅子等語（見本院
    卷第93頁），且被告甲○○於本院審理時亦稱：我有與被告
    丙○○搶椅子等語，是告訴人指述遭被告甲○○持椅子由背
    後毆打，並非無據。被告甲○○辯稱僅有推告訴人丙○○云
    云，顯係事後卸責之詞，不足採信。
二、被告甲○○於上開時、地與2 名姓名年籍不詳之成年男子，
    由其中1 名男子手持球棒、甲○○手持椅子、另1 名男子以
    徒手之方式毆打告訴人丙○○，致告訴人丙○○受有左手第
    1 指血腫、右手擦傷、雙手臂挫傷、背部擦傷、前額挫傷等
    傷害，業經證人即告訴人丙○○於警詢之指述及偵查、本院
    審理時證述綦詳，核與證人戊○○於偵查、本院審理中結證
    述（見偵卷第28、29頁、本院卷第90至92頁），證人乙○○
    於本院審理中結證述相符（見本院卷第93 、94 頁），並有
    高雄榮民總醫院診斷證明書1 份在卷足憑，而觀諸該診斷證
    明書所載之傷勢分佈情形與告訴人丙○○證述被告甲○○等
    人傷害告訴人丙○○之身體部位互核一致，益徵證人丙○○
    、戊○○、乙○○上開證詞確與事實相符。故足認被告甲○○等3 人確有以上開方式毆打告訴人丙○○成傷之行為無誤
    。
三、綜上所述，本案被告甲○○共同傷害告訴人丙○○之犯行，
    事證明確，應依法論罪科刑。
參、論罪科刑：
    按所謂犯罪之被害人，指因犯罪行為而直接受害之人而言；
    關於財產法益被侵害時，該財產之所有權人固為直接被害人
    ，而對於該財產有事實上管領支配力之人，因他人之犯罪行
    為致其管領支配力受有侵害者，亦屬犯罪之直接被害人，自
    得為告訴（最高法院95年度台非字第275 號判決可資參照）
    。查被告丙○○持木椅丟擲而受有損壞之自小客車（車牌號
    碼：8490-XB 號）雖係告訴人甲○○之母謝芙蓉所有，有車
    號查詢汽車車籍表1 紙附卷可參，然案發當時既由告訴人甲○○所管理使用，則其自有事實上之管領支配力，而得為本
    件毀損犯行之直接被害人，並得提出毀損告訴。是核被告丙○○所為，係犯刑法第277 條第1 項之普通傷害罪及同法第
    354 條之毀損他人物品罪。至被告甲○○所為，係犯刑法第
    277 條第1 項之普通傷害罪。又被告甲○○與2 名姓名年籍
    不詳之成年男子有犯意聯絡及行為分擔，應論以共同正犯。
    而被告丙○○前因妨害自由案件，經本院以91年度訴字第32
    70 號判處有期徒刑3 月，嗣經駁回上訴確定，於92年10月1
    日執行完畢，此有臺灣高等法院被告前案紀錄表1 份在卷可
    稽，其前受徒刑之執行完畢後，5 年以內故意再犯本件法定
    刑均為有期徒刑以上之罪，為累犯，各應依刑法第47條第1
    項之規定，加重其刑。原審以被告丙○○、甲○○罪證明確
    ，因而依刑事訴訟法刑事訴訟法第449 條第1 項前段、第3
    項、第454 條第2 項，刑法第28條、第277 條第1 項、第35
    4 條、第47條第1 項、第41條第1 項前段，刑法施行法第1
    之1條 ，各判處被告丙○○有期徒刑3 月及拘役70日、被告
    甲○○有期徒刑2 月，並分別諭知易科罰金以新台幣1,000
    元折算1 日之折算標準，其認事用法均無違誤，量刑亦屬妥
    適。職是，被告丙○○、甲○○上訴意旨否認犯罪，指摘原
    判決認定事實有誤、請求改判云云，均為無理由，應予駁回
    。另被告甲○○雖懇請判處緩刑，給予自新之機會。惟按受
    2 年以下有期徒刑、拘役或罰金之宣告，而有下列情形之一
    ，認以暫不執行為適當者，得宣告2 年以上5 年以下之緩刑
    ，其期間自裁判確定之日起算：一、未曾因故意犯罪受有期
    徒刑以上刑之宣告者。二、前因故意犯罪受有期徒刑以上刑
    之宣告，執行完畢或赦免後，5 年以內未曾因故意犯罪受有
    期徒刑以上刑之宣告者，刑法第74條第1 項定有明文。查，
    被告甲○○因重利案件經本院96年易字3660號判處有期徒刑
    2 月，於97年5 月21日執行完畢，此有臺灣高等法院被告前
    案紀錄表一份可稽。被告甲○○既於本案裁判確定前曾因故
    意犯罪受有期徒刑以上刑之宣告，揆諸前開規定，自不符合
    緩刑之要件，其請求本院為緩刑之宣告，於法不合，併予敘
    明。
據上論斷，應依刑事訴訟法第455 條之1 第1 項、第3 項、第36
4 條、第368 條，判決如主文。
本案經檢察官李茂增到庭執行職務
中    華    民    國    98    年    2    月    27    日
                  刑事第十六庭  審判長法  官  李代昌
                                      法  官  文昌
                                      法  官  吳芝瑛
不得上訴。
以上正本證明與原本無異。
中    華    民    國    98    年    2     月    27    日
                                      書記官  林麗文
附錄本判決論罪之法條：
中華民國刑法第277條
（普通傷害罪）
傷害人之身體或健康者，處3 年以下有期徒刑、拘役或1 千元以
下罰金。
犯前項之罪因而致人於死者，處無期徒刑或7 年以上有期徒刑；
致重傷者，處3 年以上10年以下有期徒刑。
中華民國刑法第354條
（毀損器物罪）
毀棄、損壞前二條以外之他人之物或致令不堪用，足以生損害於
公眾或他人者，處2 年以下有期徒刑、拘役或5 百元以下罰金。


司法院資訊處製作；財團法人民間司法改革基金會備份。
